【裁判字號】    97,交聲,111
【裁判日期】    970522
【裁判案由】    聲明異議
【裁判全文】
臺灣臺南地方法院交通事件裁定        97年度交聲字第111號
原處分機關  交通部公路總局嘉義區監理所麻豆監理站
異議人即受
處分人      甲○○
上列受處分人因違反道路交通管理處罰條例案件，對於交通部公
路總局嘉義區監理所麻豆監理站，民國97年1月18日所為之裁決
處分（處分案號：麻監裁罰字第裁75-S00000000號），聲明異議
，本院裁定如下：
      主  文
異議駁回。
      理  由
一、原處分意旨略以：異議人即受處分人甲○○（下稱異議人）
    於民國96年12月27日晚間20時25分許，駕駛車號7G-0028號
    自小客車，行經台南市○○路與公學路2段 (舉發單誤載為1
    段)262 巷口處時，因「闖紅燈」經台南市警察局第三分局
    長安派出所警員 (下稱舉發機關)當場開單舉發，嗣原處分
    機關即交通部公路總局嘉義區監理所麻豆監理站，以異議人
    違規事實明確，依道路交通管理處罰條例（下稱處罰條例）
    第53條第1項、第63條第1項第3款 (原處分漏載第1項第3款)
    及違反道路交通管理事件統一裁罰基準表 (以下簡稱基準表
    )之規定，裁處異議人罰鍰新臺幣（下同）2700元，並記違
    規點數3點等語。
二、本件聲明異議意旨略以：本人未闖紅燈，本人是依照燈號右
    轉，之後前方是綠燈，並無警告牌不得再左轉云云，為此聲
    明異議。
三、按汽車駕駛人，行經有燈光號誌管制之交岔路口闖紅燈者，
    處1800元以上5400元以下罰鍰；並記違規點數3點，處罰條
    例第53條第1項、第63條第1項第3款，分別定有明文。
四、本院審酌：
  (一)異議人駕駛車號7G-0028號小客車，於上述時地，沿安吉路
    內側車道由南往北行駛，途經公學路2段262巷交岔路口處時
    ，於前方路口號誌為圓型紅燈與右轉箭頭綠燈亮起時駛出路
    口，先往東行駛後再往北，駛入安吉路最外側車道往北行駛
    時經舉發機關以「闖紅燈」為由予以製單舉發。嗣原處分機
    關依處罰條例第53條第1項、第63條第1項第3款並參酌基準
    表之規定，裁處異議人罰鍰2700元並記違規點數3點等事實
    ，有：
    原處分機關裁決書。
    舉發通知單。
    舉發機關所提出之交通違規現場圖。
    等件為證，且為異議人所不否認，此部份事實當可認定。
  (二)證人即舉發員警鄭景濃於本院調查中證稱：「本件是我舉發
    的，我仍有印象。當天我是執行巡邏的勤務，就看到異議人
    闖紅燈，所以就將他攔下來，我是在公學路二段攔下的，舉
    發通知單上記載一段是筆誤。異議人行進方向如我所繪製之
    現場圖 (見本院卷第27頁)，編號1之交通號誌為紅燈，旁邊
    還有1個綠燈箭頭向右之號誌，編號2之交通號誌為綠燈，編
    號3之交通號誌為紅燈」 (見本院卷第22至23頁)等語，已證
    述異議人違規事實明確。又舉發警員對於本件舉發程序及違
    規情形，陳述清楚而明確並針對異議人車輛行進方向繪有現
    場圖，經核應無誤看或誤為判斷之可能。另參以證人鄭景濃
    與異議人間，不僅未有任何怨隙，且係毫不相識之人，衡情
    證人應無設詞攀誣，或是虛構違規事實以陷害異議人之理。
    何況警員執行公務時，本身即受有行政懲處責任之監督，再
    其到庭具結作證，更係以刑事責任擔保其證言之真實性，故
    證人之上開證述內容，以及其所記錄舉發之本件違規事實，
    經核應無不可採信之處。
  (三)其次交通勤務警察或依法令執行交通稽查任務人員，開單舉
    發違反道路交通管理處罰條例所列之違規事實，經公路主管
    機關或警察機關所為之裁決處罰，本質上為行政處分，係公
    務員基於職務上權力，依法就特定之具體事件所為具公法上
    效果之單方行政行為，基於公務員為公法上行為具有公信力
    之原則，該行政行為當可被推定為真正，其據以依法處分之
    事實認定亦為正確無誤。此與民事訴訟法第355條第1項規定
    ：「文書，依其程式及意旨得認作公文書者，推定其為真正
    。」之情形相同。本此公信原則，立法者乃於道路交通管理
    處罰條例及高速公路交通管制規則等交通法規中制定相關規
    定，使交通勤務警察或依法令執行交通稽查任務人員，在特
    殊情形下，當場不能或不宜攔截製單舉發時，得當機處置而
    就違規事實予以逕行舉發（參見道路交通管理處罰條例第7
    條之2等規定），以達成維護交通秩序及公共安全之行政目
    的。反之，若謂公務員之一切行政行為，均需預留證據以證
    其實，則國家行政勢必窒礙難行，而且相關行政目的亦難以
    順利達成。據此，刑事訴訟法就犯罪證據有關之規定中，與
    屬行政秩序罰之交通違規裁罰本質不合之部分，自不在準用
    之列。再者，警方取締交通違規事件，其以照相、錄影、錄
    音等方式取證者，固足為違規之證明，惟警員當場舉發者，
    舉發之員警本身之目睹、耳聞，亦足為違規人違規之證明，
    非必所有之違規事件，均需有照相、錄影、錄音等科學證據
    方足為違規之證據。況警察執行勤務，事項繁瑣，且違規情
    形一過即逝，並非長期存在，何能要求警察必備有科學儀器
    取證？是本件縱無拍照或攝影資料作為佐證，然異議人之違
    規行為既經證人乙○○○○證述明確，且其所述內容並無何
    矛盾或違背經驗法則之處，自得為本院判斷之依據。
  (四)又受處分人不服公路主管機關所為之處罰，依處罰條例第87
    條之規定向管轄地方法院聲明異議，自屬行政救濟程序，其
    舉證責任分配，應採民事訴訟上舉證責任分配原則，87年10
    月28日修正公布之行政訴訟法第136條同揭此旨，而明文規
    定準用民事訴訟法第277條舉證責任分配之原則。亦即先由
    行政機關就其如何履行相關正當法律程序，以及人民為何應
    受行政處罰之客觀違反法令行為，負證明責任。而受處罰人
    就行政機關已為相當證明之事項，亦須就其所辯，提出反證
    ，以動搖法院對其可能形成之不利心證。倘受處罰人始終未
    能提出反證，或雖提出，但所提之反證卻不足以動搖法院審
    酌行政機關所提出之相關事證後，對其所形成之不利心證評
    價，依據舉證責任分配之法則，法院仍應為受處罰人不利之
    認定。經查：異議人雖主張其所駕車輛行經編號1交通號誌
    時，異議人係依照燈號右轉，右轉後編號2交通號誌為綠燈
    ，編號3之交通號誌為紅燈，但我直行時是綠燈云云 (見本
    院卷第21至22頁)云云。惟按交岔路口准許紅燈右轉，或進
    行多時相號誌管制時，可增設箭頭綠燈，或以多向箭頭綠燈
    替代圓形綠燈，指示車輛行進方向。道路交通標誌標線號誌
    設置規則第213條第4款定有明文。又在無其他標誌、標線
    禁制或指示下，圓形綠燈表示准許車輛直行或左、右轉。
    箭頭綠燈表示僅准許車輛依箭頭指示之方向行駛。車輛面
    對圓形紅燈表示禁止通行，不得超越停止線或進入路口。
    車輛面對與圓形紅燈同亮之箭頭綠燈時，得依箭頭綠燈之指
    示行進。且圓形紅燈與直行箭頭綠燈不得並亮。道路交通標
    誌標線號誌設置規則第206條第1款第1目、第2款第1目、第5
    款第1目、第5款第2目、第214條第1款第5目亦分別定有明文
    。參照前述號誌燈相關規定，可知上揭安吉路北上車道圓型
    紅燈與右轉箭綠燈同時亮起時，僅允許安吉路北上車輛右轉
    公學路2段262巷口，不得再行左轉安吉路北上外側車道，異
    議人所辯顯不合情理，要無可採。此外異議人並未提出任何
    其他事證供本院調查，本院亦查無任何證據足資證明執勤員
    警有捏造事實違法取締之情事存在，故其所辯尚非可採。因
    此，異議人駕駛車號7G-0028號自小客車於上揭時地有闖紅
    燈之違規事實，已堪認定。
  (五)按行政處分如有誤寫、誤算或其他類此之顯然錯誤者，處分
    機關得隨時或依申請更正之，行政程序法第101條第1項定有
    明文，故舉發機關警員所開立違反道路交通管理事件通知單
    於違規地點處雖誤寫為安吉路與公學路1段，惟舉發機關員
    警原本即得隨時逕行更正，其於本院調查時以言詞更正為公
    學路2段，仍屬合法，且該錯誤並無對異議人增加任何之不
    利益，對異議人違規事實之認定亦無影響，故原處分其效力
    不因舉發通知單上違規地點記載有所錯誤而受有影響，併予
    指明。
五、綜上所述，異議人於前述時、地之違規事實既可認定，原處
    分機關依處罰條例第53條第1項、第63條第1項第3款並參酌
    基準表之規定，裁處異議人罰鍰2700元並記違規點數3點，
    經核於法即無違誤，異議人異議內容，並無理由，應予駁回
    。
六、據上論斷，應依道路交通案件處理辦法第19條，裁定如主文
    。
中    華    民    國    97    年    5     月    22    日
                        交通法庭法  官  蔡直青
以上正本證明與原本無異。
如不服本裁定，應於收受送達後5日內向本院提出抗告狀。（應
附繕本）
                                書記官  劉鴻瑛
中    華    民    國    97    年    5     月    26    日


司法院資訊處製作；財團法人民間司法改革基金會備份。
